臺灣桃園地方法院刑事判決
111年度交簡上字第318號
上  訴  人  臺灣桃園地方檢察署檢察官
被      告  邱逢標




上列上訴人因被告犯公共危險案件，不服本院中華民國111年5月
31日所為111年度審交簡字第80號第一審刑事簡易判決（起訴案
號：110年度偵字第40496號），提起上訴，本院管轄之第二審合
議庭判決如下：
    主  文
上訴駁回。
    事實及理由
一、本案經本院審理結果，認第一審判決認事用法及量刑均無不
     當，應予維持，並引用第一審刑事簡易判決書記載之犯罪
    事實、證據及理由（如附件）。
二、檢察官上訴意旨略以：
(一)刑法第47條第1項乃立法者就累犯成立要件之規定，並未經
    司法院釋字第775號解釋宣告違憲，法官仍應適用，而累犯
    成立事實之有無，不以僅由檢察官主張及證明為限。考量量
    刑向來得由法院依職權判斷，刑事訴訟法第161條於民國91
    年2月8日之修正理由可知，現行刑事訴訟法係要求檢察官就
    「犯罪事實」負實質舉證責任，至於「量刑事由」部分，並
    未於條文中明定課予檢察官相同程度之舉證責任。
(二)刑案資料查註紀錄表、矯正簡表、被告提示簡表、臺灣高等
    法院被告前案紀錄表，係司法機關公務員依照相關判決、執
    行指揮書、執行函文、執行完畢文件等資料輸入製作而成，
    均屬刑事訴訟法第159條之4第1款所稱公務員職務上製作之
    紀錄文書，而具有證據能力，從而，檢察官於起訴書之犯罪
    事實及所犯法條欄內具體指出被告構成累犯之事實及應加重
    其刑之理由，復已提出被告提示簡表、刑案資料查註紀錄表
    、矯正簡表等作為證明被告累犯事實之前案徒刑執行完畢時
    間，已足證明被告構成累犯並應加重情形，已達最高法院11
    0年度台上大字第5660號裁定（下稱系爭裁定）主文之要求
    。
(三)大法庭就提案之法律爭議作成之裁定，依法院組織法第51條
    之10規定，對提案庭提交之案件有拘束力，但大法庭裁定內
    之旁論無拘束提案庭之拘束力，亦不及於其他訴訟案件，而
    不具通案效力。況上開系爭裁定參、一、(三)所示內容僅係
    裁定理由中之舉例說明，充其量僅屬裁定內之旁論，無拘束
    提案庭之拘束力。
(四)綜上所述，檢察官既已於犯罪事實及所犯法條欄內具體指出
    被告構成累犯之事實及應加重其刑之理由，復於起訴時已提
    出被告提示簡表、刑案資料查註紀錄表、矯正簡表，將之與
    卷附臺灣高等法院被告前案紀錄表相互比對，已足作為認定
    被告構成累犯及應加重其刑之證明方法，原審判決無視檢察
    官已有所主張並提出證明，逕認檢察官未盡舉證責任，顯非
    妥適，爰提起上訴，請將原判決撤銷，另論以累犯並加重其
    刑云云。
三、本院駁回上訴之理由：
(一)最高法院為民事訴訟、刑事訴訟之終審機關，所為裁判有確
    保法律適用一致，及促進法律續造之作用，如民事庭、刑事
    庭各庭就相同事實之法律問題見解歧異，將影響裁判之安定
    性及可預測性，使下級審及人民無所適從；另就具有原則重
    要性之法律問題，縱使尚未出現見解歧異之裁判，亦應賦予
    最高法院於涉及該問題之首件裁判作成前有統一見解之機會
    ，以發揮法律續造之功能，故應於審判權之作用內，建立適
    當裁判機制，是法院組織法第51條之1明文規定最高法院大
    法庭之組織依據。大法庭就提案之法律爭議作成之裁定，依
    法院組織法第51條之10規定，對提案庭提交之案件有拘束力
    ，提案庭應以大法庭所採之法律見解為基礎，進行該案之終
    局裁判，而成為最高法院之「先前裁判」，各審判庭對於受
    理之案件，除非擬對於採取大法庭裁定見解之先前裁判表示
    不同之法律見解，再次開啟徵詢、向大法庭提案等程序，否
    則應採取與先前裁判相同之見解，此項機制確保了最高法院
    各庭之間（橫向）法律見解之一致性，透過審級制度，下級
    審法院對於該項統一之法律見解，亦應遵循，由此達成縱向
    法律見解之統一。大法庭制度即以此構建縱向及橫向的拘束
    效力，達成統一法律見解的目的。查系爭裁定係最高法院提
    案庭依法院組織法第51條之2第1項、第51條之3之規定作成
    ，並依據系爭裁定之法律見解作出110年度台上字第5660號
    刑事判決之確定終局裁判，已成為最高法院之「先前裁判」
    ，下級審法院對於最高法院該項統一之法律見解，自應遵循
    。至本件原判決逕援引系爭裁定而未援引上開刑事判決，固
    未臻精確，惟結論要無不同，尚屬無害瑕疵。
(二)刑事訴訟法第161條第1項規定：「檢察官就被告犯罪事實，
     應負舉證責任，並指出證明之方法。」此為檢察官就被告
    有 罪事實應負實質舉證責任之概括性規定，非謂除有罪事
    實之 外，其他即可不必負舉證責任。此一舉證責任之範圍
    ，除犯 罪構成事實（包括屬於犯罪構成要件要素之時間、
    地點、手 段、身分、機會或行為時之特別情狀等事實）、
    違法性、有 責性及處罰條件等事實外，尚包括刑罰加重事
    實之存在及減 輕或免除事實之不存在。累犯事實之有無，
    雖與被告是否有 罪無關，然係攸關刑罰加重且對被告不利
    之事項，為刑之應 否為類型性之加重事實，就被告而言，
    與有罪、無罪之問題 有其相同之重要性（包括遴選至外役
    監受刑、行刑累進處遇 、假釋條件等之考量），自應由檢
    察官負主張及實質舉證責 任。法院於審酌被告是否適用累
    犯規定而加重其刑時，訴訟程序上應先由檢察官就前階段被
    告構成累犯之事實，以及後階段應加重其刑之事項，主張並
    具體指出證明方法後，法院才需進行調查與辯論程序，而作
    為是否加重其刑之裁判基礎。前階段構成累犯事實為檢察官
    之實質舉證責任，後階段加重量刑事項為檢察官之說明責任
    ，均應由檢察官分別負主張及具體指出證明方法之責。至檢
    察官所提出之證據資料，經踐行調查程序，法院認仍有不足
    時，是否立於補充性之地位，曉諭檢察官主張並指出證明方
    法，自得由事實審法院視個案情節斟酌取捨。又法院依簡易
    程序逕以簡易判決處刑者，因無檢察官參與，倘檢察官就被
    告構成累犯之事實及應加重其刑事項，未為主張或具體指出
    證明方法，受訴法院自得基於前述說明，視個案情節斟酌取
    捨（最高法院110年度台上大字第5660號判決意旨參照)。是
    檢察官上訴意旨認本案被告是否成立累犯及是否加重其刑等
    節，均應由法院依職權判斷云云，並無足採。
(三)本件起訴書犯罪事實欄內，雖記載被告構成累犯之事實，並
    於證據並所犯法條欄內，認被告為累犯，然並未載明任何證
    據資料，僅載明「請依刑法第47條第1項之規定參照及大法
    官會議釋字第775號解釋意旨加重其刑」，檢察官於本案繫
    屬本院後，於原審中均未提出任何提示簡表、刑案資料查註
    紀錄表、矯正簡表或前案紀錄表作為證據資料，而未就被告
    應加重其刑之事項為具體主張，更未具體指出證明方法，是
    就被告應依累犯規定加重其刑部分，檢察官並未具體指出證
    明方法，原審審理中原審判決認因累犯加重係對被告不利之
    事項，應符合正當法律程序、罪刑相當及禁止重複評價原則
    ，且於斟酌個案情節後，而未論以累犯或依累犯規定加重其
    刑，僅列入刑法第57條第5款之量刑審酌事由，並無違誤之
    處。因此，原審判決將本案被告可能構成累犯之前科、素行
    資料列為量刑審酌事由，對被告所應負擔之罪責予以充分評
    價，依重複評價禁止之精神及上開最高法院110年度台上大
    字第5660號判決見解，縱使檢察官於本院二審審理程序中提
    出本院109年度壢交簡字第2951號簡易判決，認被告構成累
    犯(見簡上卷第42頁)，然無許檢察官事後循上訴程序，以該
    業經列為量刑審酌之事由應改論以累犯並加重其刑為由，而
    逕指摘原審判決未依累犯規定加重其刑違法或不當。
(四)原審以被告本案事證明確，認被告犯刑法第185條之3第1項
    第1款之駕駛動力交通工具而有吐氣所含酒精濃度達每公升0
    .25毫克以上情形之罪，審酌被告明知酒精成分對人之意識
    能力具有不良影響，酒後駕車對一般往來之公眾及駕駛人自
    身皆具有高度危險性，竟枉顧自身及公眾安全而酒後駕車，
    實屬不該；惟其犯後坦承犯行，態度良好，兼衡其吐氣所含
    酒精濃度為每公升0.57毫克，猶騎乘普通重型機車行駛於市
    區道路所生之危險，併兼衡本案所生危害、被告之智識程度
    、生活狀況、素行、犯後態度及其前案執行紀錄與本案有同
    性質罪責等一切情狀，量處如主文所示之刑，並諭知易科罰
    金之折算標準。經核原審判決認事用法並無違誤，並已具體
    斟酌刑法第57條各款所列情形，且未逾法定刑之範圍，亦與
    罪刑相當原則、比例原則無違，要無輕重失衡或偏執一端之
    情形，應予維持。　
(五)綜上所述，原審判決已說明何以未論被告構成累犯之理由，
    且於刑法第57條之量刑審酌時，就被告可能構成累犯之前科
    已予以評價。檢察官上訴後，雖於本院審理程序中說明被告
    構成累犯之事實及加重其刑之必要，然原審判決已於量刑中
    充分評價該前科，且原審判決之量刑尚屬妥適，依上開最高
    法院判決見解，檢察官事後以本案被告應論以累犯並加重其
    刑為由，指摘原審判決不當，為無理由，應予駁回。
四、按被告經合法傳喚，無正當之理由不到庭者，得不待其陳述
    ，逕行判決；次按對於簡易判決處刑不服而上訴者，得準用
    上開規定，刑事訴訟法第371條、455條之1第3項分別定有明
    文。本件被告經合法傳喚，無正當理由未到庭，亦未在監、
    在押，此有本院送達證書、高等法院前案案件異動查證作業
    在卷為憑，揆諸前開說明，爰不待其陳述，逕為一造辯論判
    決。　　　
據上論斷，應依刑事訴訟法第455條之1第1項、第3項、第368條
、第371條、第373條，判決如主文。　　
本案經檢察官邱文中提起公訴，檢察官雷金書到庭執行職務。
中　　華　　民　　國　　111 　年　　12　　月　　 6　　日
                  刑事第十六庭  審判長法　官  游紅桃
　　　　　 　                         法  官  黃筱晴
　　　　　　                          法  官  鄧瑋琪
以上正本證明與原本無異。
不得上訴。
　　　　　　　　　　　　　       　　 書記官　陳崇容　
中　　華　　民　　國　　111 　年　　12　　月　　7 　　日
附件：
臺灣桃園地方法院刑事簡易判決
                                  111年度審交簡字第80號
公  訴  人  臺灣桃園地方檢察署檢察官
被      告  邱逢標  男（民國00年0月00日生）
                    身分證統一編號：Z000000000號
                    籍設桃園市○○區○○街000號○○○○
　　　　　　　　　　○○○○○）
　　　　　　　　　　居桃園市○○區○○○街0號 
上列被告因公共危險案件，經檢察官提起公訴（110 年度偵字第
40496號），本院受理後（111年度審交易字第35號），認宜改以
簡易程序處刑，判決如下：
    主      文
邱逢標駕駛動力交通工具而吐氣所含酒精濃度達每公升零點二五
毫克以上，處有期徒刑陸月，如易科罰金，以新臺幣壹仟元折算
壹日。
    事實及理由
一、本件犯罪事實及證據，其餘均與臺灣桃園地方檢察署檢察官
    起訴書之記載相同，茲引用如附件。
二、新舊法比較：
    按行為後法律有變更者，適用行為時之法律，但行為後之法
    律有利於行為人者，適用最有利於行為人之法律，刑法第2
    條第1項定有明文。經查，被告邱逢標行為後，刑法第185條
    之3第1項之規定業於民國111年1月28日修正公布，並自同月
    30日生效施行，修正前刑法第185條之3第1項規定：「駕駛
    動力交通工具而有下列情形之一者，處2年以下有期徒刑，
    得併科20萬元以下罰金」，修正後則規定：「駕駛動力交通
    工具而有下列情形之一者，處3年以下有期徒刑，得併科30
    萬元以下罰金」，已將法定刑自「2年以下有期徒刑，得併
    科20萬元以下罰金」，提高為「3年以下有期徒刑，得併科3
    0萬元以下罰金」，經比較新、舊法結果，自以修正前之規
    定對被告較為有利，依刑法第2條第1項前段規定，被告本件
    犯行應仍適用行為時即修正前刑法第185條之3第1項規定處
    罰。
三、論罪科刑
（一）核被告邱逢標所為，係犯修正前刑法第185條之3第1項第1
      款之駕駛動力交通工具而吐氣所含酒精濃度達每公升零點
      二五毫克以上之罪。
（二）不論累犯之說明：
　　　起訴意旨固認被告前因公共危險案件，經本院以109年度
      壢交簡字第2951號判決判處有期徒刑5月確定，於110年7
      月8日縮刑執行完畢，其於有期徒刑執行完畢後，5年以內
      故意再犯本件有期徒刑以上之罪，為累犯等語。然依照司
      法院釋字第775號解釋意旨及刑事訴訟法第161條第 1項可
      知，檢察官就前階段被告構成「累犯事實」負擔主張及舉
      證責任，並就後階段被告依累犯規定「加重其刑事項」負
      擔主張及說明責任；而前案紀錄表是司法機關相關人員依
      憑原始資料所輸入之前案紀錄，僅供法官了解本案與他案
      是否有同一性、單一性之關聯及被告有無在監在押之情形
      所用而已，非被告前案徒刑執行完畢之原始資料或影本（
      最高法院110 年度台上大字第5660號裁定意旨參照）。本
      件於準備程序時檢察官並未就累犯之事實及加重其刑事項
      提出證明方法，就被告是否構成累犯及加重其刑事項之資
      料，遍查卷內僅有被告前案紀錄表，揆諸上開意旨，基於
      我國刑事審判程序採取改良式當事人進行主義之精神，以
      及刑事訴訟法第163條第2項但書目的性限縮以有利被告事
      項為限，本院自無從僅憑非屬原始資料之被告前案紀錄表
      ，遽以依職權認定被告構成累犯之事實。
（三）爰以行為人之責任為基礎，審酌被告明知酒精成分對人之
      意識能力具有不良影響，酒後駕車對一般往來之公眾及駕
      駛人自身皆具有高度危險性，竟枉顧自身及公眾安全而酒
      後駕車，實屬不該；惟其犯後坦承犯行，態度良好，兼衡
      其吐氣所含酒精濃度為每公升0.57毫克，猶騎乘普通重型
      機車行駛於市區道路所生之危險，併兼衡本案所生危害、
      被告之智識程度、生活狀況、素行、犯後態度及上開前案
      執行紀錄與本案有同性質罪責等一切情狀，量處如主文所
      示之刑，並諭知易科罰金之折算標準。
四、據上論斷，應依刑事訴訟法第449條第2項、第3項，第454條
    第2項（本案採判決精簡原則，僅引述程序法條），逕以簡
    易判決處刑如主文。
五、如不服本判決，得於判決送達之翌日起20日內，向本院提出
    上訴狀（應附繕本），上訴於本院第二審合議庭。
中　　華　　民　　國　　111 　年　　5 　　月　　31　　日
                    刑事審查庭    法  官      高上茹
以上正本證明與原本無異。
                                  書記官      涂頴君
中　　華　　民　　國　　111 　年　　5 　　月　　31　　日
修正前中華民國刑法第185 條之3第1項
駕駛動力交通工具而有下列情形之一者，處2年以下有期徒刑，
得併科20萬元以下罰金：
一、吐氣所含酒精濃度達每公升0.25毫克或血液中酒精濃度達百
    分之0.05以上。
二、有前款以外之其他情事足認服用酒類或其他相類之物，致不
    能安全駕駛。
三、服用毒品、麻醉藥品或其他相類之物，致不能安全駕駛。
附件：
臺灣桃園地方檢察署檢察官起訴書
                                    110年度偵字第40496號
　　被　　　告　邱逢標　男　55歲（民國00年0月00日生）
　　　　　　　　　　　　籍設桃園○○○○○○○○○
　　　　　　　　　　　　現居桃園市○○區○○○街0號 
　　　　　　　　　　　　國民身分證統一編號：Z000000000號
上列被告因公共危險案件，業經偵查終結，認應提起公訴，茲將
犯罪事實及證據並所犯法條分敘如下：
        犯罪事實
一、邱逢標前因公共危險案件，經臺灣桃園地方法院以109年度
    壢交簡字第2951號判決判處有期徒刑5月確定，於民國110年
    7月8日執行完畢。仍不知悔改，於110年10月1日上午9時至1
    0時許，在桃園市中壢區溪洲街某工地飲用啤酒後，明知吐
    氣所含酒精濃度達每公升0.25毫克以上不得駕駛動力交通工
    具，仍基於酒後駕駛動力交通工具之犯意，於同日下午5時
    許，自上開工地騎乘車牌號碼000-0000號普通重型機車上路
    。嗣於當日下午5時14分許，行經中壢區中園路2段315號前
    為警攔查後，當場測得其吐氣所含酒精濃度每公升0.57毫克
    ，始悉上情。
二、案經桃園市政府警察局中壢分局報告偵辦。
        證據並所犯法條
一、上揭犯罪事實，業據被告邱逢標於警詢及偵訊中坦承不諱，
    復有酒精測定紀錄表、舉發違反道路交通管理事件通知單等
    在卷可稽，被告犯嫌堪以認定。
二、核被告所為，係犯刑法第185條之3第1項第1款駕駛動力交通
    工具吐氣所含酒精濃度達每公升0.25毫克以上罪嫌。又其前
    受如犯罪事實欄所載有期徒刑執行完畢，有刑案資料查註紀
    錄表在卷可參，5年內故意再犯本件相同罪質有期徒刑以上
    之罪，為累犯，請依刑法第47條第1項之規定及大法官會議
    釋字第775號解釋意旨加重其刑。
三、依刑事訴訟法第251條第1項提起公訴。
    此　致
臺灣桃園地方法院
中　　華　　民　　國　 110　　年　　12　　月　　24　　日
　　　　　　　　　　　　　　　檢　察　官 邱 文 中
本件證明與原本無異

中　　華　　民　　國　 111　　年　　1 　　月　　8 　　日
　　　　　　　　　　　　　　　書  記  官 劉 伯 雄
所犯法條：
中華民國刑法第185條之3
駕駛動力交通工具而有下列情形之一者，處 2 年以下有期徒刑
，得併科 20 萬元以下罰金：
一、吐氣所含酒精濃度達每公升零點二五毫克或血液中酒精濃度
    達百分之零點零五以上。
二、有前款以外之其他情事足認服用酒類或其他相類之物，致不
    能安全駕駛。
三、服用毒品、麻醉藥品或其他相類之物，致不能安全駕駛。
因而致人於死者，處 3 年以上 10 年以下有期徒刑；致重傷者
，處 1 年以上 7 年以下有期徒刑。
曾犯本條或陸海空軍刑法第 54 條之罪，經有罪判決確定或經緩
起訴處分確定，於五年內再犯第 1 項之罪因而致人於死者，處
無期徒刑或 5 年以上有期徒刑；致重傷者，處 3 年以上 10 年
以下有期徒刑。